臺灣新竹地方法院民事裁定　　　　　　100年度監宣字第148號
聲　請　人　張玲月
相　對　人　蔡承翰
關　係　人　張貴媚
上列聲請人聲請監護宣告事件，本院裁定如下：
    主    文
宣告蔡承翰（民國○○○年○月○日生、身分證統一編號：Ｚ000
000000 號 ）為受監護宣告之人。
選定張玲月（民國○○○年○月○○○日生、身分證統一編號：
Ｚ000000000號）為受監護宣告之人之監護人。
指定張貴媚（民國○○年○月○○○日生、身分證統一編號：Ｚ0
00000000號）為會同開具財產清冊之人。
聲請費用新臺幣壹仟元由受監護宣告之人負擔。
    理    由
一、聲請意旨略以：聲請人張玲月為相對人蔡承翰之母親，相對
    人因罹患腦膿瘍，雖經屢為延醫診治均不見起色，致不能為
    意思表示、受意思表示或辨識其意思表示之效果，爰依法聲
    請宣告相對人為受監護宣告之人，並提出戶籍謄本、身心障
    礙手冊、診斷證明書及病症暨失能診斷證明書等為證。
二、按對於因精神障礙或其他心智缺陷，致不能為意思表示或受
    意思表示，或不能辨識其意思表示之效果者，法院得因本人
    、配偶、四親等內之親屬、最近一年有同居事實之其他親屬
    、檢察官、主管機關或社會福利機構之聲請，為監護之宣告
    ，民法第14條第1 項定有明文。
三、經查，聲請人為相對人之母親，有聲請人提出之戶籍謄本附
    卷可憑，是聲請人為相對人之四親等內之親屬無訛。又經本
    院於民國100 年9 月26日會同鑑定人即東元綜合醫院醫師林
    正修就相對人之現況為鑑定時，相對人對醫師點呼其姓名三
    次之舉，回答「名字、名字」，接以哭泣聲音回應；相對人
    對法官點呼其姓名之舉則沒有回應。另相對人對醫生及本院
    之詢問回答如下：「（媽媽在哪裡？）搖頭。（右手舉起來
    ）相對人舉右手。（左手舉起來）沒有回應。（左腳舉起來
    ）沒有回應。（如果是蔡承翰【相對人名字】眼睛眨三下）
    相對人沒有回應【眼睛眨許多下，且於鑑定過程中，不斷拍
    打椅子出聲，並推開身旁的人】。（媽媽有沒有在？）搖頭
    。（阿姨有沒有在？）搖頭。（你在找什麼？）餅乾、餅乾
    。（有沒有自己買過餅乾？）搖頭。（想睡覺嗎？）【閉著
    眼睛】搖頭。（有沒有弟弟？）搖頭。（你現在跟誰住？）
    搖頭。（餅乾好吃嗎？）搖頭。【法官稱：相對人似乎對吃
    的有反應。】（牛排、軟糖好不好吃？）搖頭。（你還記得
    有幾個同學？你是不是念交大？）搖頭。（2 加3 等於多少
    ？）390 【相對人開始喊「呃」、「啊」的聲音】（媽媽有
    給你零用錢？）搖頭，並閉眼。（10加2 多少？）搖頭。（
    有人餵你吃飯嗎？）搖頭，並閉眼。（相對人阿姨稱：眼睛
    打開）眼睛打開、眼睛打開。【開始發出哭泣的聲音，聲請
    人拿糖果給相對人，相對人才停止哭泣。】」等情，有本院
    同日精神鑑定調查筆錄1 份在卷可佐。另參酌鑑定人就相對
    人之鑑定結果認：相對人為顱內膿瘍手術後，造成器質性腦
    病變。相對人於鑑定中，意識不清，對於鑑定人員的問題，
    有部分語言回答能力，但是語言及認知功能明顯退化。綜合
    相對人的精神狀態，日常生活功能，家庭事務及財務處理能
    力，研判目前個案因精神障礙（器質性腦病變），致不能為
    意思表示或受意思表示，建議為監護之宣告等情，有東元綜
    合醫院100 年10月7 日東秘總字第1000001900號函暨檢附之
    精神鑑定報告書1 份在卷足憑，堪認相對人係因器質性腦病
    變，致不能為意思表示、受意思表示，或不能辨識其意思表
    示之效果至明。從而，聲請人聲請宣告相對人為受監護宣告
    之人，核無不合，應予准許。
四、次按，受監護宣告之人應置監護人；法院為監護之宣告時，
    應依職權就配偶、四親等內之親屬、最近一年有同居事實之
    其他親屬、主管機關、社會福利機構或其他適當之人選定一
    人或數人為監護人，並同時指定會同開具財產清冊之人，民
    法第1110條、第1111條第1 項定有明文。又監護宣告之裁定
    ，應同時選定監護人及指定會同開具財產清冊之人，並附理
    由，民事訴訟法第604 條第1 項亦有規定。查本件受監護宣
    告之人即相對人未婚，聲請人張玲月為相對人之母親，且為
    相對人之主要照顧者，其既表明願擔任相對人之監護人，而
    相對人之父親亦表示同意由聲請人擔任監護人，有戶籍謄本
    、前開精神鑑定調查筆錄及同意書在卷可憑，本院參酌上情
    ，認由聲請人張玲月任相對人之監護人，最能符合受監護宣
    告之人之最佳利益，爰選定聲請人張玲月為相對人之監護人
    。又關係人張貴媚係相對人之阿姨，其既表明願擔任相對人
    之會同開具財產清冊之人，有上開調查筆錄及同意書可稽，
    爰指定其為相對人之會同開具財產清冊之人，以維護相對人
    之利益。
五、依民事訴訟法第608 條第1 項裁定如主文。
中    華    民    國  100     年    10    月   31    日
                    家事法庭    法  官       黃惠玲
以上正本證明與原本無異。
如不服本裁定關於選定監護人及指定會同開具財產清冊之人等部
分，應於送達後10日內向本院提出抗告狀，並繳納抗告費1,000
元；其餘關於宣告監護之部分，不得抗告。
中    華    民    國  100     年    10    月   31    日
                                書記官       王思穎
附錄：
民法第1099條：監護開始時，監護人對於受監護人之財產，應依
規定會同遺囑指定、當地直轄市、縣（市）政府指派或法院指定
之人，於二個月內開具財產清冊，並陳報法院。前項期間，法院
得依監護人之聲請，於必要時延長之。
民法第1099條之1 ：於前條之財產清冊開具完成並陳報法院前，
監護人對於受監護人之財產，僅得為管理上必要之行為。